【裁判字號】    91,訴,2753
【裁判日期】    920903
【裁判案由】    商標異議
【裁判全文】
臺北高等行政法院判決                            九十一年度訴字第二七五三號
                              .
    原      告  甲○○○○○○.
    代  表  人  羅勃‧波瑞士.
                凱薩琳‧尼德爾.
    訴訟代理人  陳長文律師
                蔡瑞森律師
    被      告  經濟部智慧財產局
    代  表  人  蔡練生（局長）
    訴訟代理人  丙○○
    參  加  人  信東生技股份有限公司
    代  表  人  乙○○董事長.
    訴訟代理人  丁○○
右當事人間因商標異議事件，原告不服經濟部中華民國九十一年五月二十七日經訴字
第○九一○六一一一九二○號訴願決定，提起行政訴訟，本院判決如左：
    主  文
原告之訴駁回。
訴訟費用由原告負擔。
    事  實
一、事實概要：參加人於民國（下同）八十九年十二月十三日以「伏痛平Molex」商
    標，指定使用於商標法施行細則第四十九條所定商品及服務分類表第五類之西藥
    商品，向被告申請註冊，經被告准列為審定第九七五四一九號商標（下稱系爭商
    標，圖樣如附圖一所示），嗣原告以該審定商標有違商標法第三十七條第七款及
    第十二款之規定，檢具註冊第八四五○○六號防護商標「ROLEX+Crown Device」
    （下稱據以異議商標，圖樣如附圖二所示）對之提起異議，經被告審查，以九十
    一年三月二十五日中台異字第九○二○七九號商標異議審定書為異議不成立之處
    分，原告不服，提起訴願，遭決定駁回，遂提起行政訴訟。本院因認本件撤銷訴
    訟之結果，參加人之權利或法律上利益將受損害，爰依職權裁定命獨立參加被告
    之訴訟。
二、兩造聲明：
    (一)原告聲明：訴願決定及原處分均撤銷，並判命被告撤銷系爭商標之審定之處分
      ，訴訟費用由被告負擔。
    (二)被告聲明：如主文所示。
三、兩造之爭點：系爭商標圖樣與據以異議商標圖樣是否構成近似？
    (一)原告主張：
      1.被告及經濟部基於系爭審定第九七五四一九號「伏痛平Molex」商標，與原
        告據以異議「ROLEX」、「ROLEX + Crown Device」商標相較，二者並列比
        對固可見其圖樣上之外文均有排列順序相同之O、L、E、X四個字母，惟其較
        引人注意之起首字母分別為M、R，所構成之外文整體外觀及讀音即有不同，
        予消費者之觀念印象亦有明顯差異，況各自尚或有皇冠圖形及中文「伏痛平
        」可資分辨，於異時異地隔離觀察，應足資具有普通知識經驗之購買人區別
        而不致產生混同誤認之虞，非屬近似商標，而為「異議不成立」之處分及「
        訴願駁回」之決定。因此，本案爭點在於雙方的商標是否構成近似。被告及
        經濟部所持之見解，基於下明事實及理由，顯有違法之處：
        (1)認定參加人之審定第九七五四一九號「伏痛平Molex」商標與原告據以異
          議之商標之英文部分「ROLEX」、「ROLEX + Crown Device」是否構成近
          似，應判斷「Molex」與「ROLEX」是否構成近似，至於個別是否有皇冠圖
          形及中文「伏痛平」可資分辨，並非本案爭點：
          商標構成相同或近似者，係指具有普通知識經驗之商品購買人於購買時
            施以普通所用之注意就兩商標主要部分之外觀、觀念或讀音觀察只要有
            一足以產生混淆誤認之虞，兩商標即為近似之商標。又商標以文字、圖
            形或記號為聯合式者，應就其各部分觀察，以構成主要之部分為標準，
            此亦為商標近似審查基準第五條第三款所明示，又「商標圖樣上之中文
            或外文有一完全相同者」，為外觀近似，前揭審查準基第二條第五項定
            有明文。從而對於由中文及外文；中文及圖形；外文及圖形；中文、外
            文及圖形此等藉由組合而成之聯合式商標，皆須割裂為中文、英文或圖
            形部分分別比對，此觀之目前現行的實務審查實例自明。
          查系爭審定第九七五四一九號「伏痛平Molex」商標係由「伏痛平」及
            外文「Molex」兩部分聯合組成，因兩部分互不隸屬，各為系爭商標之
            主要部分；又原告據以異議著名商標「ROLEX + Crown Device」係由一
            皇冠圖形及外文「ROLEX」兩部分聯合組成，因兩部分互不隸屬，亦分
            別為據以異議商標之主要部分無疑，因此按前揭審查基準及審查實例，
            兩造商標應就其各主要之外文部分「Molex」及「ROLEX」加以比對，而
            各別是否有皇冠圖形及中文「伏痛平」可資分辨，並非本案爭點，合先
            陳明。
        (2)如前所述，系爭「伏痛平Molex」商標應就其外文部分「Molex」與據以異
          議著名商標「ROLEX + Crown Device」商標之外文部分「ROLEX」加以比
          對判斷，兩者是否構成近似，茲析述如下：
          就讀音上而言，系爭商標之外文部分「Molex」讀音為「'molεx」，此
            與原告據以異議著名商標之外文部分「ROLEX」之讀音「'rolεx」，只
            有起首讀音「m」與「r」之不同，而「m」與「r」之讀音相近，僅只是
            發音方式不同，因此一般商品購買人於購物連貫唱呼之際，難謂無混淆
            誤認而誤購之虞，是系爭商標與據以異議商標應屬近似商標，實無庸置
            疑。
          就外觀上而言，查系爭商標之外文部分「Molex」與據以異議著名商標
            之外文部分「ROLEX」，兩者均由五個英文字母所構成，並列比對僅字
            首「M」與「R」不同，其餘字母「o、l、e、x」之排列均相同，一般商
            品購買人於購物之際瞥然視之，難謂無使人產生混淆誤認而誤購之虞，
            是系爭商標與據以異議商標應屬近似商標，實無庸置疑。此徵諸行政院
            台八十一訴字第二九五三二號決定書及被告之中台異字第八一一一二三
            號、中台異字第七九○六七六號及中台異字第八六一○○一號異議審定
            書等類似案例，其理自明。
          字首之不同並不足以排除兩造關係商標近似之認定
            按被告與經濟部認定「IRAGON」與「DRAGON」為外觀近似及「ROLEX」
            分別與「ZOLEX」、「KOLEX」、「FOLEX」為近似之先例，可見實務上
            對於外文文字是否近似之審查，並不因兩造關係商標字首之不同，而排
            除外觀近似之認定。故被告及經濟部對本案之認定不僅不符合目前實務
            上之商標近似審查基準，亦與前述諸多決定先例明顯有違背，實不足採
            。
      2.綜上論結，系爭商標與原告據以異議之著名商標構成近似，所指定使用之商
        品復屬同一、類似或相關連，難謂無使一般消費者產生混淆誤認之虞，是系
        爭商標自有違商標法第三十七條第七款及第十二款之規定，不得申請註冊，
        被告之核准審定自屬違法，為此  鈞院鑑核，依法判決如訴之聲明，以彰法
        治，而維護原告及一般消費者之合法權益。
    (二)被告主張：
      按商標圖樣「相同或近似於他人著名之商標或標章，有致公眾混淆誤認之虞者
      」、「相同或近似於他人同一商品或類似商品之註冊商標者」，不得申請註冊
      ，固為商標法第三十七條第七、十二款所明定。惟其適用應以兩造商標圖樣構
      成相同或近似為前提要件。商標圖樣之近似，以具有普通知識經驗之購買人，
      於購買時施以普通所用之注意，有無混同誤認之虞判斷之，復為商標法施行細
      則第十五條第一項所明定。商標在外觀、觀念或讀音方面有一構成近似者，始
      為近似之商標。查本件系爭審定第九七五四一九號「伏痛平Molex」商標，與
      原告據以異議之「ROLEX」、「ROLEX＋Crown Device」商標相較，二者並列比
      對，固可見其圖樣上之外文均有排列順序相同之O、L、E、X四個字母，惟其較
      引人注意之起首字母分別為M、R，所構成之外文整體外觀及讀音即有不同，予
      消費者之觀念印象亦有明顯差異，況各自尚或有皇冠圖形及中文「伏痛平」可
      資分辨，於異時異地隔離觀察，應足資具有普通知識經驗之購買人區別而不致
      產生混同誤認之虞，非屬構成近似之商標，自無前揭法條規定之適用。至原告
      所舉案例，核其商標圖樣各不相同，案情有別，尚難比附援引，執為本件有利
      於己之論據，併予敘明。綜上論述，被告原處分，洵無違誤，敬請駁回原告之
      訴。
    (三)參加人主張：
      1.系爭「伏痛平Molex」商標，係由中文「伏痛平」及英文「Molex」所組成，
        因該商標之商品係在國內銷售，所以主要仍以「伏痛平」為主，英文「
        Molex」為輔，故系爭商標與原告所有之「ROLEX」及皇冠商標有明顯的不同
        。
      2.系爭商標係指定使用於類風濕性關節炎及骨關節炎症之治療，該產品係屬醫
        師處方藥品，所以銷售對象為醫師或藥師，並非一般消費者。而原告據以異
        議商標，雖為知名商標，然為一般消費大眾所熟知者，應限於鐘錶類之製造
        ，而非藥品之製造。參加人在藥品製造業已有五十餘年的歷史，早已為醫院
        、診所、藥局所熟知，故該商標與原告據以異議之商標，於銷售通路已有區
        別，不致造成混同誤認之虞。
      3.其餘引用被告之答辯。
    理  由
一、按商標圖樣「相同或近似於他人著名之商標或標章，有致公眾混淆誤認之虞者」
    、「相同或近似於他人同一商品或類似商品之註冊商標者」，不得申請註冊，固
    為商標法第三十七條第七款及第十二款所明定。而衡酌兩商標是否近似，以具有
    普通知識經驗之購買人，於購買時施以普通所用之注意，有無混同誤認之虞判斷
    之，復為同法施行細則第十五條第一項所明定。
二、本件參加人於八十九年十二月十三日以「伏痛平Molex」商標（圖樣如附圖一所
    示），指定使用於商標法施行細則第四十九條所定商品及服務分類表第五類之西
    藥商品，向被告申請註冊，經被告准列為審定第九七五四一九號商標，嗣原告以
    該審定商標有違商標法第三十七條第七款及第十二款之規定，檢具註冊第八四五
    ○○六號防護商標「ROLEX+Crown Device」（圖樣如附圖二所示）對之提起異議
    ，經被告審查，認系爭商標，與據以異議商標相較，因起首字母有「Ｍ」及「Ｒ
    」差異，二者之外觀及讀音即有不同，故應非屬近似之商標，乃為異議不成立之
    處分。原告不服，依序提起訴願、行政訴訟；兩造及參加人之主張，各如事實欄
    所載，其爭點厥為：系爭商標圖樣與據以異議商標圖樣是否構成近似而已。
三、經查，系爭商標圖樣係由中文「伏痛平」及外文「MOLEX」所組成，與據以異議
    商標圖樣相較，二者並列比對固可見其圖樣上之外文均有排列順序相同之「Ｏ」
    、「Ｌ」、「Ｅ」、「Ｘ」四個字母，惟其較引人注意之起首字母則分別為「Ｍ
    」、「Ｒ」，所構成之外文整體外觀及讀音便有不同，予消費者之觀念印象即有
    明顯差異，況其各自尚或有皇冠圖形或中文「伏痛平」可資分辨，於異時異地隔
    離整體觀察，尚難謂有使具普通知識經驗之購買人產生混同誤認之虞，應不構成
    近似之商標，自無首揭法條之適用。原告謂系爭商標與據以異議商標應僅就外文
    部分比較，個別部分是否有皇冠圖形或中文「伏痛平」可資分辨，並非要點云云
    ，尚非確論。至原告所舉外文字首不同而認定為近似商標之案例，核其商標圖樣
    與本件不同，案情有別，尚難比附援引，執為原告有利之論據。綜上所述，原告
    起訴意旨，並非可採；被告所為本件異議不成立之處分，並無違誤，訴願決定予
    以維持，亦無不合；原告訴請撤銷，及命被告為撤銷系爭商標之審定之處分，均
    無理由，應予駁回。
據上論結，本件原告之訴為無理由，依行政訴訟法第九十八條第三項前段，判決如主
文。
中      華      民      國    九十二    年      九      月      三      日
                           臺 北 高 等 行 政 法 院  第二庭
                                             審判長 法  官  徐瑞晃
                                                    法  官  吳慧娟
                                                    法  官  李得灶
右為正本係照原本作成。
如不服本判決，應於送達後二十日內向本院提出上訴狀並表明上訴理由，如於本判決
宣示後送達前提起上訴者，應於判決送達後二十日內補提上訴理由書（須按他造人數
附繕本）。
中      華      民      國    九十二    年      九      月      五      日
                                                    書記官  陳清容


司法院資訊處製作；財團法人民間司法改革基金會備份。
